【裁判字號】    97,裁,1776
【裁判日期】    970306
【裁判案由】    年資
【裁判全文】
最  高  行  政  法  院  裁  定
                                     97年度裁字第01776號
上  訴  人  甲○○
被 上訴 人  國防部參謀本部
代  表  人  乙○○
                          送達代收人 丙○○
上列當事人間年資事件，上訴人對於中華民國95年3月27日臺北
高等行政法院94年度訴字第1538號判決，提起上訴，本院裁定如
下：
    主  文
上訴駁回。
上訴審訴訟費用由上訴人負擔。
    理  由
一、按對於高等行政法院判決之上訴，非以其違背法令為理由，
    不得為之，行政訴訟法第242條定有明文。依同法第243條第
    1項規定，判決不適用法規或適用不當者，為違背法令；而
    判決有同條第2項所列各款情形之一者，為當然違背法令。
    是當事人對於高等行政法院判決上訴，如依行政訴訟法第24
    3條第1項規定，以高等行政法院判決有不適用法規或適用不
    當為理由時，其上訴狀或理由書應有具體之指摘，並揭示該
    法規之條項或其內容；若係成文法以外之法則，應揭示該法
    則之旨趣；倘為司法院解釋或本院之判例，則應揭示該判解
    之字號或其內容。如以行政訴訟法第243條第2項所列各款情
    形為理由時，其上訴狀或理由書，應揭示合於該條項各款之
    事實。上訴狀或理由書如未依此項方法表明，或其所表明者
    與上開法條規定不合時，即難認為已對高等行政法院判決之
    違背法令有具體之指摘，其上訴自難認為合法。
二、本件上訴人對於臺北高等行政法院判決提起上訴，係略以：
    兵籍查證作業規定第4條第2項第6款規定，當包括「由當事
    人授權處理其權益之親屬代為申請軍職年資查證」之情形在
    內。本件上訴人向被上訴人代已故之鄺書霈少將之個人利益
    之有關事項，代為爭取，因其係鄺書霈之子，故據此申請年
    資查證，於法有據。然原判決就有關上訴人引據行政程序法
    第46條部分，未予斟酌，顯有判決不備理由之違法。又「兵
    籍規則」雖係於91年2月27日依限完成修正，然其子法陸海
    空軍兵籍資料管理暨查證作業規定卻遲至93年7月16日始頒
    行，顯已逾越行政程序法第174條之1規定，原判決疏未詳酌
    ，其認事用法顯有「判決適用法規不當」之違背法令。另備
    役軍官停役滿3年者，應停職例退，故鄺書霈之正確退伍時
    間應為43年6月1日。然鄺書霈少將之畢業及退役之日期，卻
    有3個月之誤差，未見原審查明，故原判決亦有判決不備理
    由之違法等語為由。經查，行政程序法第46條第1項規定：
    「當事人或利害關係人得向行政機關申請閱覽、抄寫、複印
    或攝影有關資料或卷宗。但以主張或維護其法律上利益有必
    要者為限。」考其立法意旨，係因當事人於行政程序進行中
    ，為適時主張權益，必須對程序之進行有所了解，爰規定當
    事人有請求閱覽卷宗之權。而本件上訴人係向被上訴人申請
    為其先父之軍職年資查證，請求被上訴人為兵籍之「查註、
    發證、更改」，並非行政程序進行中之當事人，核與行政程
    序法第46條規定無涉；另行政程序法第174條之1，係以該法
    施行前，行政機關依中央法規標準法第7條業已訂定之命令
    ，而必須以法律規定或以法律明列其授權依據者，為適用對
    象，而本件上訴人所指之「兵籍查證作業規定」，並非行政
    程序法90年1月1日施行前業已訂定之命令，亦與行政程序法
    第174條之1規定無關。至於其他上訴理由狀所載內容，係就
    原審取捨證據、認定事實之職權行使，指摘其為不當，難認
    為對原審判決有如何合於違背法令已有具體之指摘，依首揭
    說明，其上訴為不合法，應予駁回。又本院為法律審，上訴
    人於上訴後提出之新事證，本院不予審酌；另關於上訴人申
    請其父退除給與補助金部分，業經原審94年度訴字第1216號
    及本院96年度判字第549號判決駁回確定，均附此敘明。
三、依行政訴訟法第249條第1項前段、第104條、民事訴訟法第
    95條、第78條，裁定如主文。
中    華    民    國    97    年    3     月    6     日
                    最高行政法院第四庭
                        審判長法官  鍾  耀  光
                              法官  劉  介  中
                              法官  姜  仁  脩
                              法官  王  德  麟
                              法官  黃  清  光
以  上  正  本  證  明  與  原  本  無  異
中    華    民    國    97    年    3     月    6     日
                              書記官  阮  思  瑩


司法院資訊處製作；財團法人民間司法改革基金會備份。
